【裁判字號】    97,家聲,281
【裁判日期】    970930
【裁判案由】    核定遺產管理人報酬
【裁判全文】
臺灣高雄地方法院民事裁定             97年度家聲字第281號
聲  請  人  財政部國有財產局台灣南區辦事處
法定代理人  甲○○
被繼 承 人  乙○○
上聲請人聲請核定遺產管理人報酬事件，本院裁定如下：
    主  文
聲請人任被繼承人乙○○（男，民國○○年○ 月○ 日生，身分證統
一編號：Ｚ000000000號）之遺產管理人之報酬，核定為新臺幣伍
萬元。
程序費用由被繼承人乙○○之遺產負擔。
    理  由
一、按「遺產管理人，得請求報酬，其數額由親屬會議按其勞力
    及其與被繼承人之關係酌定之」、「依本法之規定應開親屬
    會議時，由當事人、法定代理人或其他利害關係人召集之」
    、「親屬會議不能召開或召開有困難時，依法應經親屬會議
    處理之事項，由有召集權人聲請法院處理之」，民法第1183
    條、第1129條、第1132條第2 項前段分別定有明文。
二、聲請意旨略以：聲請人前經本院以95年度財管字第101 號裁
    定選任為被繼承人乙○○（下稱被繼承人）之遺產管理人，
    並經本院以95年度家抗字第71號裁定駁回抗告確定在案。聲
    請人為執行遺產管理人職務，依法聲請本院裁定准對被繼承
    人之繼承人、債權人及受遺贈人於一定期限內承認繼承、報
    明債權或為願受遺贈與否之聲明等事項為公示催告，經本院
    以95年度家催字第478 號裁定准許公示催告，嗣聲請人於民
    國96年1 月9 日將上揭公示催告裁定刊登於台灣新生報，並
    已將登報證明函送本院備查。又被繼承人之遺產經財政部高
    雄市國稅局查告，其遺有坐落高雄縣鳥松鄉○○段1003地號
    等合計39筆土地，該39筆土地之土地現值為新臺幣（下同）
    16,665,755元，是被繼承人乙○○之遺產總值為16,665,755
    元。而被繼承人之遺產已為法務部行政執行署高雄行政執行
    處進行強制執行在案。聲請人爰依民法第1183條規定及財政
    部訂頒「代管無人承認繼承遺產作業要點」第14點第3 項之
    規定，聲請本院裁定聲請人之報酬為166,658 元（即被繼承
    人上揭遺產總值1 ％），以便及時聲請參與分配等語。
三、經查：
  (一)本件被繼承人乙○○於94年1 月18日死亡，其遺產無人繼承
    ，由本院選任聲請人為遺產管理人確定在案等情，有聲請人
    提出之本院95年度財管字第101 號、95年度家抗字第71號裁
    定及其確定證明書各1 份為證，自堪信屬實。準此，聲請人
    顯難召開親屬會議酌定其管理被繼承人遺產之報酬甚明，是
    其本於利害關係人之地位，向本院聲請核定其任遺產管理人
    之報酬，自屬有據。
  (二)次查，聲請人主張之上揭事實，除上述裁定暨確定證明書外
    ，另據聲請人提出本院95年度家催字第478 號裁定、台灣新
    生報刊登廣告證明單、財政部國有財產局臺灣南區辦事處函
    文、財政部高雄市國稅局被繼承人之財產歸屬資料清單、被
    繼承人之遺產總值表、土地建物查詢資料等書證為證，尚堪
    信為真實。本院審酌，本件被繼承人之遺產，經核定其土地
    總值以公告現值計算合計為16,665,755元，有遺產總值表及
    上揭39筆土地之土地建物查詢資料各1 份在卷可參，其遺產
    之土地雖較多筆，惟法律關係尚屬單純，並無其他繁瑣事項
    待處理，以及聲請人業已聲請公示催告、登報、查詢被繼承
    人遺產、稅捐等管理遺產行為，且被繼承人尚積欠稅捐合計
    1,017, 265元未繳納之事實，有聲請人提出之被繼承人積欠
    債務明細及其證明文件等資料附卷可參，並考量聲請人處理
    上開事務所需時間之久暫、耗費人力之程度、各該債權人之
    受償權利應受保障等一切情狀，認本件應核予遺產管理人之
    報酬，以50,000元為適當，爰酌定如主文所示。
四、依非訟事件法第157條，裁定如主文。
中    華    民    國     97    年    9    月    30    日
                            家事法庭法  官  呂憲雄
以上正本證明與原本無異。
當事人如不服本裁定，須於收受本裁定之翌日起10日內，向本院
提出抗告狀。（須按對造人數附抗告繕本，並繳納抗告費新台幣
1000 元）
中    華    民    國    97    年    9     月    30    日
                                 法院書記官  蘇  豫


司法院資訊處製作；財團法人民間司法改革基金會備份。
